【裁判字號】    99,上訴,103
【裁判日期】    990624
【裁判案由】    毒品危害防制條例
【裁判全文】
臺灣高等法院刑事判決                 99年度上訴字第103號
上  訴  人  臺灣桃園地方法院檢察署檢察官
被      告  丙○○
指定辯護人  本院公設辯護人郭書益
上列上訴人因被告丙○○違反毒品危害防制條例案件，不服臺灣
桃園地方法院98年度重訴字第51號，中華民國98年10月30日第一
審判決（起訴案號：98年度偵字第12975號），提起上訴，本院
判決如下：
    主  文
上訴駁回。
    理  由
一、公訴意旨略以：被告丙○○與被告甲○○、乙○○（被告甲○○、張珅所涉本件犯行部分，業經原審以同案號判決確定
    ）均明知海洛因為毒品危害防制條例所管制之第一級毒品，
    不得持有、運輸，且為行政院依據懲治走私條例公告之管制
    進出口物品，不得運輸進口，其3人竟共同基於運輸海洛因
    之犯意聯絡，被告乙○○以新臺幣（下同）25萬元之代價，
    委由被告甲○○於民國98年6月9日搭乘中華航空公司CI－83
    5號班機抵達泰國曼谷，嗣於98年6月11日23時許，被告乙○○在泰國被告甲○○所住宿之飯店內，將已裝有毒品海洛因
    之潤髮乳及沐浴乳各1瓶，交付予被告甲○○置於行李箱內
    ，於98年6月14日被告甲○○遂搭乘中華航空公司CI－836號
    之班機返臺，並於同日22時40分許，將上開第一級毒品海洛
    因運輸進入我國，旋在臺灣桃園國際機場第一航廈海關入境
    檢查室為警查獲，並扣得毛重第一級毒品海洛因2包（合計
    淨重1,029.14公克，空包裝總重9.58公克，純度40.45%，純
    質淨重416.29公克），再由被告甲○○帶同員警回到其所居
    住之臺北縣土城市○○路○ 段313巷26號2樓，經被告甲○○
    以其所持用0000000000號行動電話與被告乙○○所持用之00
    00000000、0000000000號行動電話聯絡，通知被告乙○○前
    來拿取第一級毒品海洛因，被告丙○○遂駕駛車牌號碼6M－
    5217號之自用小客車搭載被告乙○○至被告甲○○之住處，
    於98年6月15日凌晨0時34分許，被告乙○○、丙○○至被告
    甲○○上開臺北縣土城市之住處，被告乙○○將運輸第一級
    毒品海洛因之酬勞249,500元交付予被告甲○○之際，即當
    場為警逮捕並扣得該249,500元之現金，因認被告丙○○共
    犯毒品危害防制條例第4條第1項之罪嫌。
二、按犯罪事實應依證據認定之，無證據不得認定犯罪事實，刑
    事訴訟法第154條第2項定有明文。又按事實之認定，應憑證
    據，如未能發現確實之證據，或證據不足以證明，自不能以
    推測或擬制之方法，以為裁判基礎；再犯罪事實所憑之證據
    ，無論係直接證據或間接證據，其為訴訟上之證明，須於一
    般人均不致有所懷疑而得確信為真實之程度，始得據為有罪
    之認定，倘其證明尚未達此程度而尚有合理之懷疑存在時，
    本諸無罪推定原則，自應為被告無罪之諭知；又被告否認犯
    罪事實所持辯解縱使不能成立，除非有確實證據足以證明對
    於被告犯罪已無合理之懷疑外，不能遽為有罪之認定；刑事
    訴訟法規定被告有緘默權，被告基於不自證己罪原則，既無
    供述之義務，亦不負自證清白之責任，不能因被告未能提出
    證據資料證明其無罪，或對於被訴之犯罪事實不置可否，即
    認定其有罪，最高法院著有92年度臺上字第2570號判決意旨
    可資參照。
三、公訴人認被告丙○○涉有前揭犯行，無非以被告丙○○於偵
    查中供述至泰國之情節不合常情及被告丙○○、乙○○之入
    出境紀錄為其所憑。惟訊據被告丙○○則堅決否認上揭犯行
    ，辯稱：98年6月13日伊開朋友的車回去臺中，因為隔天即
    14日伊和教會的牧師有約，伊要去做禮拜，98年6月14日被
    告乙○○打電話給伊，說他要從泰國回來臺灣，請伊去幫忙
    接機，伊剛好有車就說可以，當天下午4時許，伊從臺中北
    上桃園去接被告乙○○，被告乙○○比較慢從機場出來，伊
    大約19時許接到被告乙○○，伊就開車載被告乙○○回臺北
    ，伊與被告乙○○回到臺北時，被告乙○○表示還有另外1
    個朋友從泰國回來，請伊順便接該朋友，但是因為車子是伊
    朋友的，伊不可能將車子再借給被告乙○○，伊就和被告乙○○一起去桃園接被告乙○○的朋友，到了臺灣桃園國際機
    場卻沒有接到被告乙○○的朋友，被告乙○○好像有再和他
    的朋友聯繫，該朋友說他已經回到家了，伊與被告乙○○就
    回臺北，因為伊很疲憊，所以是由被告乙○○開車，當時被
    告乙○○並沒有說要開去哪裡，後來伊才發現被告乙○○將
    車子開到臺北縣的土城，該處是死巷子，被告乙○○先下車
    ，說他要下去找朋友，叫伊把車子轉頭在樓下等他，伊把車
    子轉頭後，就在車內休息等被告乙○○，等了一段時間，就
    有警察下來拿槍叫伊不要動，之後警察就說伊涉嫌重大，將
    伊帶回偵訊等語。辯護人則為被告丙○○辯護稱：被告丙○○並不認識被告甲○○，係因被告乙○○於98年6月14日來
    電請託被告丙○○開車前來機場接機，被告丙○○數日前正
    巧向友人借車回臺中探視父親而北上，基於朋友情誼遂應允
    之，被告丙○○於臺灣桃園國際機場接到被告乙○○後，2
    人先到臺北市，嗣後被告乙○○告知要再前往臺灣桃園國際
    機場接朋友，被告乙○○因無交通工具，車輛係被告丙○○
    向友人借來，不放心將車子交給被告乙○○，被告丙○○只
    好再陪同被告乙○○前往臺灣桃園國際機場，但並未接到被
    告乙○○的朋友，被告乙○○之後又表示要到朋友的住處，
    因此被告丙○○再與被告乙○○一起前往，而由被告乙○○
    開車，直到為警查獲前，被告丙○○均不知此行之目的係為
    了拿取被告甲○○運輸入境之第一級毒品海洛因等語。
四、經查：
  (一)於98年6月14日，被告甲○○將第一級毒品海洛因2包藏放在
    行李箱內，並搭乘中華航空公司CI－836號之班機自泰國返
    臺，於該日22時40分許，將上開第一級毒品海洛因運輸進入
    我國，旋在臺灣桃園機場第一航廈海關入境檢查室為警查獲
    ，並扣得第一級毒品海洛因2包（合計淨重1,029.14公克，
    空包裝總重9.58公克、純度40.45%，純質淨重416.29公克）
    ，被告甲○○經警查獲後，再由被告甲○○帶同員警回到臺
    北縣土城市○○路○段313巷26號2樓之住處，並以其所持用0
    000000000號行動電話與被告乙○○所持用之0000000000、0
    000000000號行動電話聯絡，被告丙○○遂駕駛車牌號碼6M
    －5217號之自用小客車搭載被告乙○○至被告甲○○之住處
    ，於98年6月15日凌晨0時34分許，被告乙○○、丙○○至被
    告甲○○之住處樓下時，由被告乙○○獨自進入被告甲○○
    之住處，被告丙○○則於其所駕駛之自用小客車內等候等情
    ，為被告丙○○所不否認，且據證人乙○○於原審審理及證
    人陳龍彥、許漢裕於檢察官訊問時證述明確，此部分之事實
    ，固堪認定。
  (二)檢察官雖以被告丙○○、乙○○有多次同時入、出境紀錄而
    認定被告丙○○與被告甲○○、乙○○共犯本件運輸毒品之
    犯行，惟被告丙○○、乙○○雖於98年3月24日、98年4月7
    日、98年4月23日、98年5月24日、98年6月4日同時出境，另
    於98年4月2日、98年4月28日、98年5月17日、98年6月1日同
    時入境之紀錄，除為被告丙○○所不否認外，亦有法務部入
    出境資料查詢1份附卷可稽（偵卷第189頁至第191頁），然
    上開紀錄，僅能證明被告丙○○、乙○○有同時入、出境之
    事實，並不足以認定渠等2人至國外即為從事本件運輸第一
    級毒品海洛因入境臺灣之事實。
  (三)另據被告乙○○於原審審理時以證人身分證述：伊與被告丙○○係朋友的關係，認識約有7、8年，伊與被告丙○○時常
    聯絡，幾乎是天天聯絡的好朋友，伊出去玩時都會約被告丙○○，因為被告丙○○喜歡打麻將，而在泰國打麻將不違法
    ，所以被告丙○○都去泰國打麻將，在案發前伊已經與被告
    丙○○去泰國5、6次以上，伊與被告丙○○是好友，都會互
    相幫忙先付機票費，但是之後都會還給對方，本件被查獲伊
    拿毒品海洛因給被告甲○○那次，伊也是跟被告丙○○一起
    到泰國，被告丙○○並不認識李奇洋及被告甲○○，98年6
    月伊在泰國與被告甲○○見面3次，被告丙○○都沒有在場
    ，被告丙○○當時已經去泰國好幾次了，所以被告丙○○都
    自己會去打麻將或是跟他在泰國認識的朋友出去，伊並沒有
    告訴被告丙○○該次伊要去飯店找被告甲○○的事情，98年
    6月14日晚上伊去被告甲○○的住處，伊也沒有告訴被告丙○○要作何事，被告丙○○並未幫伊聯絡過李奇洋或被告甲○○等語（原審卷第113頁至第117頁），此雖與被告丙○○
    於偵查中供述：伊與被告乙○○於3、4年前在萬華打麻將認
    識的，一直到今年4、5月間都沒有聯絡，直到今年4、5月間
    被告乙○○問伊要不要去泰國走一走，說要帶伊去看朋友開
    的麻將館，伊才跟被告乙○○去泰國4、5次，這幾次都是伊
    拿錢給被告乙○○去買機票，每次伊都給被告乙○○8,000
    元，伊都是跟友人朱豔廷借錢來支付的，伊去泰國的目的是
    要跟1名姓張的友人合夥開麻將館，該張姓友人伊只知道叫
    「阿扁」，伊合夥大概出4、5萬元，也是跟朱豔廷借的，伊
    去泰國打麻將都會有人供應吃住等情（偵卷第98頁至第100
    頁），在認識、聯絡及出遊時間上有不一致，惟關於被告至
    泰國目的在打麻將部分，二人陳述尚屬相合，難認被告係以
    打麻將為由掩飾運毒目的；再者二人至少相識3、4年以上，
    縱不常聯繫，惟社交模式因人個性而異，並無法以被告與乙○○交情未深，卻於98年4月5日密集赴泰國為由，即認二人
    有運毒之犯意聯絡。
  (四)綜上，足證被告丙○○並未參與被告甲○○、乙○○本件運
    輸毒品海洛因之情事。是被告丙○○、乙○○雖有同時出境
    至泰國之紀錄，卷內並無資料足以佐證被告丙○○在泰國時
    ，有參與本件被告甲○○、乙○○運輸毒品入境臺灣之犯行
    ，於被告甲○○將毒品運輸入境臺灣後，亦無證據足以佐證
    被告丙○○知悉被告乙○○至被告甲○○之住處即為收取已
    運輸入境之毒品海洛因，並無法以被告丙○○於98年6月14
    日載送被告乙○○至被告甲○○之住處，即遽認被告丙○○
    有參與本件運輸毒品之犯行。
  (五)至檢察官雖上訴以被告丙○○上開偵查中供述不合常情，且
    被告與乙○○之認識經過、交往情形、至泰國之機票購買方
    式等情節，亦與證人乙○○於原審審理時證述相歧異，然此
    仍無足夠積極證據可認定被告丙○○至泰國之目的即為聯繫
    本件運輸毒品海洛因入境之犯行。另證人即查獲員警許漢裕
    、陳正貴於檢察官訊問時雖證述：渠等懷疑被告丙○○應為
    金主，從入出境資料來看，於98年4月28日、98年5月17日、
    98年6月1日，被告丙○○與被告乙○○都是一同出境云云，
    惟證人許漢裕、陳正貴上開證詞，僅為證人許漢裕、陳正貴
    ，憑其經驗所為臆測證詞，且卷內並無其他證據足以佐證
    本件被告甲○○運輸毒品之費用均為被告丙○○所支付，是
    證人許漢裕、陳正貴上開證述之內容，並不能為不利於被告
    丙○○之認定。
五、按認定被告有罪之證據，定需達到使事實審審判之法官有「
    確信」之心證時，方得為被告有罪之判斷。綜上所述，被告
    丙○○始終否認本件犯行，而本件公訴人所舉前開事證，均
    尚未達於通常一般之人均不致有所懷疑，得確信其為真實之
    程度，而有合理性懷疑之存在，無從形成有罪之確信。此外
    ，復查無其他積極證據足以證明被告丙○○本件犯行，而公
    訴人所提出之證據，不足為被告丙○○有罪之積極證明，或
    其闡明之證明方法，無從說服法官以形成被告丙○○有罪之
    心證，根據「罪證有疑，利於被告」之證據法則，應認不能
    證明被告丙○○犯罪，原審依法諭知被告丙○○無罪之判決
    ，其認事用法核無違誤。檢察官上訴另以被告負債，焉有冒
    風險貸款至不熟悉之泰國投資云云，然個人負債欲以何方式
    處理，尚與人之個性、經驗、能力攸關，因人而異，是被告
    欲出國投資麻將生意，並不違常情，故檢察官上訴理由，仍
    不足動搖本院對被告無罪心證，其上訴並無理由，應予駁回
    。
據上論斷，應依刑事訴訟法第368條，判決如主文。
本案經檢察官陳大偉到庭執行職務。
中    華    民    國    99    年    6     月    24    日
                  刑事第九庭  審判長法  官  陳貽男
                                    法  官  周盈文
                                    法  官  詹駿鴻
以上正本證明與原本無異。
如不服本判決，應於收受送達後10日內向本院提出上訴書狀，其
未敘述上訴之理由者並得於提起上訴後10日內向本院補提理由書
（均須按他造當事人之人數附繕本）「切勿逕送上級法院」。
                                    書記官  梁淑時
中    華    民    國    99    年    6     月    24    日

司法院資訊處製作；財團法人民間司法改革基金會備份。
